【裁判字號】    94,易,1603
【裁判日期】    950125
【裁判案由】    詐欺等
【裁判全文】
臺灣板橋地方法院刑事判決              94年度易字第1603號
公  訴  人  臺灣板橋地方法院檢察署檢察官
被      告  甲○○
上列被告因詐欺等案件，經檢察官提起公訴（94年度偵字第15913
號），本院判決如下：
    主  文
甲○○連續以詐術得財產上不法之利益，處有期徒刑肆月，如易
科罰金，以佰元折算壹日。
    事  實
一、甲○○於民國92年11月7 日某時，前往設於臺北縣板橋市○
    ○路○ 段280 號5 樓之7 之「傑宇資訊社」，填寫乙○○○
    股份有限公司（下簡稱乙○○○）及和信電訊股份有限公司
    （下簡稱和信電訊）行動電話服務申請書，申辦行動電話門
    號0000000000號及0000000000號使用。至92年12月初，甲○
    ○陸續接獲使用前揭行動電話門號電信費共計新臺幣（下同
    ）8,915 元之電信費帳單後，為圖得免付上揭電信費用之不
    法利益，乃基於為自己不法利益之概括犯意，先於92年12月
    4 日至臺北市○○○路○ 段211 號乙○○○簽立「未申請遠
    傳門號聲明書」，詐稱從未申請乙○○○0000000000號電話
    使用，使乙○○○陷於錯誤，而未即向甲○○催討電信費用
    7,464 元；甲○○又於92年12月26至臺北市○○路43號1 樓
    和訊電信北區服務中心簽立「身分證件被盜用申報書」，謊
    稱被冒名申辦和信電訊0000000000號電話，使和信電訊陷於
    錯誤，未即向甲○○催討電信費用1,451 元，甲○○乃以此
    方式取得免付電話費用之不法利益。93年3 月間，上開二家
    電信公司見甲○○遲未有任何行動，乃去函催告，甲○○為
    取信於乙○○○及和信電訊，又另基於誣告不特定人犯罪之
    犯意，於93年4 月22日、及同月28日，至臺北市政府警察局
    中正第二分局廈門派出所謊報其身分證遭人冒用以申辦行動
    電話，而誣告不特定人行使偽造私文書、詐欺之罪嫌。嗣經
    警通知傑宇資訊社負責人沈煌傑說明及與甲○○對質，並經
    檢察官囑託為筆跡鑑定後，查知上情。
二、案經臺北縣政府警察局海山分局報請臺灣板橋地方法院檢察
    署檢察官偵查起訴。
    理  由
一、本件檢察官所提出證人沈煌傑於警詢、偵訊中之陳述，以及
    被告甲○○筆跡之鑑定報告，性質上為被告以外之人於審判
    外所為之言詞及書面陳述，然因被告就上開傳聞證據無證據
    能力之爭執，依刑事訴訟法第159 條之5 規定，應認上開證
    據均有證據能力。另就卷附乙○○○、和信電訊之行動電話
    服務申請書、甲○○於93年4 月22日、28日至臺北市政府警
    察局中正第二分局廈門派出所製作之警詢筆錄，被告亦不爭
    執上開書證之真正性，上開書面證據亦足認有證據能力，合
    先敘明。
二、訊據被告矢口否認有詐欺及誣告之犯行，辯稱：伊未曾至上
    開傑宇資訊社辦過手機門號，可能是有人利用伊身分證影本
    冒名申辦，伊並無詐欺，伊於警局所製之申告筆錄亦屬實在
    云云。經查：
  (一)本件係被告於92年12月間接獲乙○○○、和信電訊所寄發之
    行動電話通話費帳單後，即先後至臺北市○○○路○ 段211
    號乙○○○，及臺北市○○路43號1 樓和訊電信北區服務中
    心申訴、切結，表示伊未曾向2 家公司申辦行動電話門號，
    因此2 家電信公司未再向被告追討電信費用。至93年3 月，
    因被告未向檢、警機關申告，亦未繳付電話費，和信電訊及
    乙○○○乃分別委託律師、及發存證信函，催告被告給付電
    信費，被告為取信乙○○○及和信電訊，又於93年4 月22日
    、同月28日至臺北市政府警察局中正第二分局廈門派出所製
    作警詢筆錄，向員警訴稱有不特定人持其身分證影本冒名申
    辦行動電話門號等情。有卷附之和信電訊身分證件被盜用申
    報書、未申請遠傳門號聲明書、和信電訊委託律師之發函、
    乙○○○所寄發之存證信函，及臺北市政府警察局中正第二
    分局廈門派出所警詢筆錄等在卷可稽（見偵查卷第21、25、
    23 、24 、7 、8 頁）。
  (二)被告雖執前詞，辯稱可能係有人持其身分證影本冒名申辦電
    話云云，惟經警通知傑宇資訊社之負責人沈煌傑到案說明時
    證稱：甲○○於92年11月7 日至本公司，委託代為申辦遠傳
    0000000000、和信0000000000等門號，我們代客申辦，均要
    求客戶本人攜帶身分證正本親自辦理，不可能遭冒用等語（
    見偵查卷第10頁）；且93年11月11日證人沈煌傑至警局與被
    告對質時，更證稱：我當場指認，可確認甲○○本人就是到
    本公司委託代辦電話之人，且他（甲○○）當場認出我是該
    公司負責人，還說我以前沒留鬍子，現在有留鬍子等語（見
    同前卷第13頁）。證人沈煌傑於偵查中更詳述：我對甲○○
    有印象，但不能確定是不是他，我們申辦門號一定要本人持
    身分證前來；且在分局作筆錄時，甲○○還問我怎麼留鬍子
    等語（見同前卷第36頁）。顯見被告之前確曾親自持身分證
    正本至傑宇資訊社委託代辦上開2 電信門號，故除證人沈煌
    傑對被告仍有記憶，且被告亦能清楚認出沈煌傑，並指出現
    有蓄鬍之特徵。被告雖於偵查中及本院準備程序中改稱：因
    為以前在馬路上有見過證人，所以對沈煌傑有印象云云（見
    偵查卷第36頁、本院94年12月15日準備程序筆錄第4 頁），
    惟被告既與證人沈煌傑並不相識，豈可能僅於馬路上偶然擦
    身而過即留下印象，且被告於偵查中稱：伊是在91年間見過
    沈煌傑等語（見同前卷第37頁）。則被告縱然曾於2 年以前
    在路邊偶然見過證人沈煌傑，但二人若未交談，復未因任何
    機緣結識，被告至警局時竟能對過去證人有無蓄鬍之特徵清
    楚辨明，顯屬無稽。足見被告所辯僅係卸責之詞，並不足採
    。
  (三)且由乙○○○及和信電訊之行動電話服務申請書上所附被告
    身分證背面影本觀之，上均載有「91、12」選舉章、「92年
    1 月16日」之地址調整註記；至93年4 月間被告至警局申告
    時，其身分證背面影本則增加「93、03」選舉章，顯然被告
    自91年12月至93年3 月間，身分證未曾遺失，而分別於上開
    二次選舉時持身分證正本領取選票。被告雖於警詢時辯稱：
    伊曾於92年11月7 日為申辦信用卡，有影印身分證影本供辦
    卡使用云云（見偵查卷第7 頁背面），以證明其身分證影本
    有流出之事實。惟僅憑身分證影本，並不能用以申辦行動電
    話門號，此據證人沈煌傑證述甚詳。而被告之身分證正本自
    91年至93年間未曾遺失，且傑宇資訊社又僅受理客戶親自持
    身分證正本委託代辦電信門號，被告猶以其身分影本恐有流
    出云云置辯，自不足採信。空被告於本院準備程序中又改稱
    ：我在6 、7 年前身分證有遺失過，之前應徵工作時，也有
    拿身分證影本去應徵云云（見本院94年12月15日準備程序筆
    錄第3 頁）；於本院審判期日再改稱：我身分證曾在家中遺
    失找不到，後來又找到，所以沒有聲請補發云云（見本院95
    年1 月11日審判筆錄第3-4 頁）。故被告就身分證影本如何
    流出、是否為人利用冒名使用乙節，說詞亦屢見反覆，顯為
    臨訟匿飾之脫詞，益難採信。
  (四)且檢察官為求慎重，復採取被告親筆簽名之筆跡，檢同上開
    和信電訊之行動電話服務申請書上「甲○○」簽名，囑請內
    政部警政署刑事警察局進行筆跡鑑定，確認和信電訊手機門
    號申請書上「甲○○」筆跡與被告之筆跡相同，有該局94年
    6 月13日刑鑑字第0940067716號鑑定書在卷為據（見偵查卷
    第15-16 頁），更足佐上開申請書確為被告親自填寫，被告
    猶辯稱遭人冒名申辦電話云云，自難採信。而和信電訊、乙
    ○○○分別向被告催討欠款後，被告於93年4 月22日、28
    日至警局申告不特定人偽造文書、詐欺罪嫌，除有上開警詢
    筆錄為證外，復有臺北市政府警察局中正第二分局受理刑事
    案件報案三聯單復卷為憑（見偵查卷第28頁），綜上事證足
    認被告之犯行明確，應依法論處。
三、被告先以切結遭冒名申請門號之方式，以圖免付電信費之不
    法利益，嗣又向警局誣告以取信電信公司，核其所為，分別
    係犯刑法第339 條第2 項之詐欺罪，及同法第171 條第1 項
    之誣告罪。被告雖先後於93年4 月22日、28日二度至警局提
    出申告，惟係本於單一犯意接續為不實之申告，僅屬一個犯
    罪行為，僅應論被告以一誣告罪。被告二次詐欺之犯行間，
    時間緊接，犯構成要件相同之罪名，顯係基於概括之犯意反
    覆為之，應依連續犯規定論以一罪，並依法加重其刑。被告
    所犯連續詐欺得利罪及誣告罪間，有目的、手段之牽連關係
    ，應從一重之詐欺得利罪處斷。起訴意旨係將被告2 不同之
    詐欺得利行為，僅論以一詐欺得利罪，惟被告向乙○○○、
    和信電訊詐騙之時間有別、地點不同，且所侵害係不同法人
    之財產法益，顯非接續之犯行，而應分別成立詐欺得利罪，
    再依連續犯規定論以一罪，故起訴意旨容有未洽，應予敘明
    。爰審酌被告並無前科，有臺灣高等法院被告前案紀錄表在
    卷可稽，足見素行良好，惟其因一時圖利，竟以此手法圖拒
    付電信費，浪費國家司法資源。犯後猶飾詞狡卸，毫無悔意
    ，並酌以被告之生活情狀、犯罪手段、所生危害等一切情狀
    ，量處如主文所示之刑，並諭知易科罰金之折算標準。
據上論斷，應依刑事訴訟法第299 條第1 項前段，刑法第56條、
第339 條第2 項、第171 條第1 項、第55條、第41條第1 項前段
，罰金罰鍰提高標準條例第1 條前段、第2 條，判決如主文。
本案經檢察官陳孟黎到庭執行職務。
中    華    民    國    95    年    1     月    25    日
                  刑事第十一庭  審判長法  官    徐蘭萍
                                      法  官    林淑婷
                                      法  官    林漢強
上列正本證明與原本無異。
如不服本判決應於送達後10日內向本院提出上訴狀。
                                      書記官    黃大千
中    華    民    國    95    年    1     月    25    日
附錄本件論罪科刑所用法條全文
刑法第171條
未指定犯人，而向該管公務員誣告犯罪者，處一年以下有期徒刑
、拘役或三百元以下罰金。
未指定犯人，而偽造、變造犯罪證據，或使用偽造、變造之犯罪
證據，致開始刑事訴訟程序者，亦同。
刑法第339條
意圖為自己或第三人不法之所有，以詐術使人將本人或第三人之
物交付者，處五年以下有期徒刑、拘役或科或併科一千元以下罰
金。
以前項方法得財產上不法之利益或使第三人得之者，亦同。
前二項之未遂犯罰之。


司法院資訊處製作；財團法人民間司法改革基金會備份。
